臺灣高等法院高雄分院刑事判決
111年度交上訴字第23號
上  訴  人  臺灣橋頭地方檢察署檢察官楊翊妘
上  訴  人  
即  被  告  黃祥熙



上列上訴人等因被告過失致死案件，不服臺灣橋頭地方法院110
年度審交訴字第205號中華民國110年12月28日第一審判決（起訴
案號：臺灣橋頭地方檢察署110年度偵字第1368號），提起上訴
，本院判決如下：
    主  文
上訴駁回。
黃祥熙緩刑貳年。
    事實及理由
一、本案經本院審理結果，認為第一審判決認事用法及量刑均無
    不當，應予維持。並引用如附件第一審判決書記載之事實、
    證據及理由。
二、上訴人即被告黃祥熙（下稱被告）經原審判決後，於本院判
    決前已於民國111年5月3日與被害人之父母陳景林、簡淑玲
    成立調解，約定與祥勇實業社黃丁月惠連帶給付新臺幣（下
    同）600萬元以賠償其行為所生損害，並獲得被害人父母同
    意抛棄其他民事上請求權，有本院111年度交附民移調字第1
    9號移付調解事件之調解筆錄1份(本院卷第103頁)附卷可憑
    ，除所含強制汽車責任保險金以外，並已於111年5月25日將
    400萬元匯入指定之帳戶以為給付，有匯款單1份在卷可參。
    此為原判決所不及審酌，專此補充。
三、綜上所述，原判決認事用法並無不當，量刑亦稱妥適，檢察
    官上訴意旨指摘原判決量刑過輕；被告上訴意旨指摘原判決
    量刑過重，均無理由，應予駁回。另被告前無因犯罪經法院
    判刑確定之紀錄，有臺灣高等法院被告全國前案紀錄表1份
    在卷可按。其此因一時疏失而罹於刑典，造成被害人死亡之
    結果，嗣於法院審理中已經與被害人之父母成立調解而賠償
    以填補犯罪所生之損害，已如前述，就所犯當已知所警惕，
    信無再犯之虞，原判決諭知之刑，以暫不執行為當，爰併諭
    知緩刑2年，用啟自新。
據上論斷，應依刑事訴訟法第368條、第373條，刑法第74條第1 
項第1款，判決如主文。
本案經檢察官蘇恒毅提起公訴，檢察官楊翊妘提起上訴，檢察官
蔡國禎到庭執行職務。 
中　　華　　民　　國　　111 　年　　6 　　月　　7 　　日
                      刑事第八庭審判長法　官  邱明弘
                                      法　官　黃宗揚
　　　　　                  　　    　法　官　陳松檀
以上正本證明與原本無異。
如不服本判決應於收受本判決後20日內向本院提出上訴書狀，其
未敘述上訴理由者，並得於提起上訴後20日內向本院補提理由書
狀（均須按他造當事人之人數附繕本）「切勿逕送上級法院」。
中　　華　　民　　國　　111 　年　　6 　　月　　7 　　日
                             　　　   書記官  李佳旻
　　　　　　　　　　　　　　　　　
【附件】
臺灣橋頭地方法院刑事判決　　　　　110年度審交訴字第205號
公　訴　人　臺灣橋頭地方檢察署檢察官
被　　　告　黃祥熙
上列被告因過失致死案件，經檢察官提起公訴（110年度偵字第1
368號），被告於準備程序中就被訴事實為有罪之陳述，經受命
法官告知簡式審判程序之旨，並聽取被告與公訴人之意見後，本
院合議庭裁定由受命法官獨任進行簡式審判程序，判決如下：
    主  文
黃祥熙犯過失致人於死罪，處有期徒刑壹年。
    事  實
一、黃祥熙考領有合格普通大貨車駕駛執照，於民國109年11月2
    0日上午8 時15分許，駕駛車牌號碼000-00號自用大貨車自
    高雄市○○區○○路○段000號東側旁無名巷之空地起駛至○○路一
    段右轉往北行駛快車道時，本應注意起駛前應注意前後左右
    有無障礙物或車輛行人，並應讓行進中之車輛行人優先通過
    ，又依當時天候晴、日間自然光線、柏油路面乾燥、無缺陷
    、無障礙物及視距良好等情，應無不能注意之情事；適有陳
    達晉駕駛車牌號碼000-0000號普通重型機車沿和平路一段由
    南往北直行亦行駛於快車道上；詎黃祥熙竟疏未注意及此，
    未禮讓陳達晉所騎乘之直行機車先行，仍貿然起駛進入上開
    路段快車道，以致陳達晉見狀閃煞不及，陳達晉所騎乘上開
    機車右側車身因而與黃祥熙所駕駛之自用大貨車左前車頭發
    生碰撞，致陳達晉人車倒地後，因此受有胸肋骨骨折及左膝
    撕裂傷等傷害，經送往義大醫療財團法人義大醫院(下稱義
    大醫院) 急救後，仍於當日上午9時2分因傷重不治宣告死亡
    ；嗣黃祥熙於本案交通肇事後，在有偵查權限之警察機關或
    公務員尚未發覺其前開犯罪之前，停留在肇事現場，並主動
    向前來現場處理事故之警員坦承其為本案肇事人，且進而接
    受裁判，始查知上情。
二、案經高雄市政府警察局仁武分局報告臺灣橋頭地方檢察署檢
    察官偵查起訴。
    理  由
一、本案被告黃祥熙所犯係死刑、無期徒刑、最輕本刑為3 年以
    上有期徒刑以外之罪，亦非高等法院管轄之第一審案件，而
    被告於準備程序中就被訴事實為有罪之陳述，經本院告知被
    告簡式審判程序之意旨，並聽取被告及公訴人之意見後，爰
    依刑事訴訟法第273條之1第1項、第284條之1之規定，本院
    合議庭裁定由受命法官獨任進行簡式審判程序，合先敘明。
二、認定犯罪事實之證據及理由：
  ㈠前揭犯罪事實，業據被告黃祥熙於警詢、偵查及本院審理中
    均坦承不諱(見警卷第4至7頁；相字卷第81、82頁；審交訴
    卷第33、41、43頁) ，核與證人即被害人家屬陳景林於警詢
    及偵查中所證述之情節，以及證人即目擊證人陳怡蒨於警詢
    中所證述本案車禍事故發生之過程及情節均大致相符( 見警
    卷第9至11、14、15頁；相字卷第83頁) ，並有被害人陳達
    晉之義大醫院109年11月20日診字第Z000000000號診斷證明
    書、高雄市政府警察局仁武分局(下稱高市仁武分局) 刑案
    勘查報告(案件編號：Z0000000000)暨所檢附本案交通事故
    車輛勘查相片14張、高市仁武分局道路交通事故現場圖、道
    路交通事故調查報告表㈠、㈡-1、被告之道路交通事故談話紀
    錄表、被告之公路監理電子閘門證號查詢汽車駕駛人資料、
    車牌號碼000-00號自用小貨車及車牌號碼000-0000號之車輛
    詳細資料報表各1 份、肇事現場暨車損情形之照片共33張、
    行車紀錄器擷圖照片共18張、被害人之臺灣橋頭地方檢察署
    ( 下稱橋頭地檢署) 109年11月20日109相甲字第827號相驗
    屍體證明書、橋頭地檢署109年度相字第827 號檢驗報告書
    暨相驗照片、高雄市政府交通局車輛行車事故鑑定委員會( 
    下稱高市行車鑑定委員會) 110年4月22日高市車鑑字第1107
    0279200號函暨所檢附該鑑定委員會110年4月20日案號第000
    00000號鑑定意見書、高雄市政府110年9月24日高市府交交
    工字第11044561300 號函暨所檢附高雄市車輛行車事故鑑定
    覆議會(下稱高市行車鑑定覆議會) 110年7月23日案號第000
    -00-00號覆議意見書各1份在卷可稽(見警卷第17、19、21至
    23頁、第25至35頁〈均正面〉、第37、39至44、51、53、57頁
    、第59至87頁〈均正面〉；相驗卷第85、87至94頁；偵卷第17
    、19、20、37、39、40頁) ；基此，足認被告上開任意性之
    自白核與前揭事證相符，足堪採為認定被告本案犯罪事實之
    依據。
  ㈡次按行車應注意起駛前應顯示方向燈，注意前後左右有無障
    礙或車輛行人，並應讓行進中之車輛行人優先通行，道路交
    通安全規則第89條第1項第7款定有明文。查本案被告考領有
    合格普通大貨車駕駛執照一節，有前揭被告之公路監理電子
    閘門證號查詢汽車駕駛人資料1份在卷可按（見警卷第51頁
    ），衡情被告對上開交通安全規則之規定，自無法諉為不知
    ，並應負有該等注意義務；且依本案交通事故發生當時天候
    晴、日間自然光線、柏油路面乾燥、無缺陷、無障礙物及視
    距良好等客觀環境觀之，亦有前開道路交通事故調查報告表
    ㈠所載附卷可考；基此，堪認被告於案發時應無不能注意之
    情事。詎被告於上揭時間、地點，駕駛前揭自用大貨車起駛
    之前，竟疏未注意應禮讓行進中由被害人所騎乘之直行機車
    先行，即貿然自無名巷起駛至○○路一段右轉往北行駛至快車
    道上，致被害人騎乘機車由南往北方向直行行駛在該路段快
    車道時，見狀閃避不及，導致2車因而發生碰撞，並造成被
    害人於人車倒地後受有前揭嚴重傷勢，且經送醫急救仍傷重
    不治死亡等事實，因而肇生本案車禍事故等情，業經被告於
    警詢、偵查及本院審理中均供述明確，並據本院認定如前；
    基此以觀，足徵被告對於本案交通事故之發生具有前述違反
    注意義務之過失行為之事實，甚為明確。
  ㈢再查，本案車禍事故經送請高雄市政府交通局車輛行車事故
    鑑定會及高雄市車輛行車事故鑑定覆議會鑑定雙方肇事責任
    歸屬，其鑑定結果均認：「被告：起駛前未讓行進中之車輛
    先行，為肇事主因。被害人：無肇事因素。」乙節，此有前
    揭高市行車鑑定委員會鑑定意見書、高市行車鑑定覆議會覆
    議意見書各1份存卷可佐（見偵卷第19、20、39、40頁），
    亦與本院前揭審認意見大致略同；準此，足徵被告對於本案
    交通事故之發生具確有違反前述注意義務之過失責任，堪可
    認定。
  ㈣又被害人因本案交通事故，除受有前開嚴重傷勢外，復經送
    往義大醫院急救後仍因傷勢過重而不治死亡等事實，亦有前
    揭被害人之義大醫院診斷證明書、相驗屍體證明書、檢驗報
    告書等件在卷足憑；由此可見被害人之死亡結果與被告上開
    違反注意義務之過失行為二者間，顯具有相當因果關係之情
    ，業堪認定。
  ㈤至被告於偵查中雖陳稱被害人於案發當時超速行駛，未減速
    慢行及未注意車前狀況等情形一節，此有被告提出之刑事覆
    議聲請狀1份可資為參(見偵卷第23至27頁)；然依本案現存
    案卷證據資料，並查無其他證據可資認定被害人當時有超速
    行駛之情形，且被告上開覆議聲請狀所主張被害人有前述肇
    事原因之理由，亦經前揭覆議鑑定書所不採，而仍認被害人
    就本案車禍事故並無肇事責任乙節，業如上述；從而，被告
    此部分所為抗辯，尚無可資採認；況且車禍事故案件之刑事
    責任之認定，並不因對方是否與有過失，得以免除被告之過
    失責任；易言之，被害人就本案車禍事故之發生與有過失之
    有無或情節之輕重，至多僅係量刑時之參酌事由或於民事損
    害賠償時過失比例認定之問題，並不影響被告就本案過失致
    死刑事責任之成立與否，附此敘明。
  ㈥綜上各節所述，本案事證已臻明確，被告上開過失致人於死
    之犯行，應洵堪認定。
三、論罪科刑：
  ㈠核被告所為，係犯刑法第276條之過失致人於死罪。又被告於
    本案交通肇事後，在有偵查權限之警察機關或公務員尚未發
    覺其前開犯罪事實之前，停留在肇事現場，並主動向據報前
    往現場處理之員警，坦承其為本案交通事故之肇事人乙節，
    有被告之高雄市政府警察局道路交通事故肇事人自首情形紀
    錄表1份附卷可考（見警卷第45頁），並進而接受裁判；核
    被告之行為，已符合自首要件之規定，且無不應或不宜據以
    減輕其刑之情事存在，爰依刑法第62條前段之規定，減輕其
    刑。
  ㈡爰審酌被告已考領有合格普通大貨車駕駛執照，且其平時以
    駕駛大貨車載運貨物為業，此據被告於警詢及偵查中供陳在
    卷(見警卷第4頁；相字卷第81頁)，則被告對於道路駕駛及
    用路人之安全，本應有較高之注意義務，且其駕駛車輛行駛
    在道路上，自應注意遵守交通安全規則行駛，並應盡道路交
    通法令所定之注意義務，小心謹慎駕駛，以維自身及其他參
    與道路交通者之生命、身體及安全；詎被告駕駛上開自用大
    貨車於肇事路段起駛之前，竟疏未注意禮讓行進中之車輛先
    行，即貿然自無名巷空地起駛至○○路一段右轉往北行駛，以
    致騎乘機車直行行駛在和平路一段之被害人見狀閃避不及，
    導致2車因而發生碰撞，因而肇生本案交通事故，並造成被
    害人受有前揭嚴重傷勢後，經送醫急救後仍因傷重不治死亡
    之憾事，造成被害人家屬難以彌補之傷痛，其所為確屬不該
    ；惟念及被告於犯罪後在警詢、偵查及本院審理中均已坦承
    犯行，態度尚可；復考量被告於犯後未能積極與被害人家屬
    達成和解或賠償被害人家屬所受損害，且迄今未能獲得被害
    人家屬宥恕，又雙方經調解後，均對賠償金額無法達成共識
    ，而無法達成和解等節，此有本院刑事審查庭110年12月9日
    刑事案件移付調解簡要紀錄1份及被害人家屬110年12月7日
    、12月9日陳報狀2份附卷可參(見審交訴卷第83、85、89頁)
    ，致被告本案所犯造成危害之程度未能獲得減輕；兼衡以被
    告就本案車禍事故違反注意義務之過失程度、情節及被害人
    家屬遭此憾事所受損害之程度；並酌以被告於本案發生前並
    無其他犯罪科刑紀錄，有臺灣高等法院被告前案紀錄表1份
    在卷可查，素行尚可；暨衡及被告之教育程度為高職畢業、
    家庭經濟狀況為小康，以及其自陳目前從事日租派遣人員工
    作，家中尚有父母、1個姊姊及3個小孩等家庭生活狀況（見
    被告警詢筆錄「受詢問人欄」之記載〈警卷第3 頁〉；審交訴
    卷第43頁）等一切具體情狀，量處如主文所示之刑。
據上論斷，應依刑事訴訟法第273條之1第1項、第284條之1、第2
99條第1項前段，刑法第276條、第62條前段，刑法施行法第1條
之1第1項，判決如主文。
本案經檢察官蘇恒毅提起公訴，檢察官楊翊妘到庭執行職務。
中    華    民    國   110    年    12    月    28    日
                  刑事第四庭      法  官  許瑜容
以上正本證明與原本無異。
如不服本判決應於收受送達後20日內向本院提出上訴書狀，並應
敘述具體理由；如未敘述上訴理由者，應於上訴期間屆滿後20日
內向本院補提理由書（均須按他造當事人之人數附繕本）「切勿
逕送上級法院」。
中    華    民    國   110    年    12    月    29    日
                                  書記官  林榮志
附錄本案論罪科刑法條
中華民國刑法第276條
因過失致人於死者，處5 年以下有期徒刑、拘役或50萬元以下罰
金。